【裁判字號】    89,上易,1737
【裁判日期】    891129
【裁判案由】    詐欺等
【裁判全文】
臺灣高等法院高雄分院刑事判決          八十九年度上易字第一七三七號
    上訴人  臺灣高雄地方法院檢察署檢察官
    被  告  乙○○
右上訴人因被告詐欺案件，不服臺灣高雄地方法院八十九年度易字第一七三三號中華
民國八十九年八月二十八日第一審判決（起訴案號：臺灣高雄地方法院檢察署八十八
年度偵字第三０五四一號、移送原審併辦案號：同署八十九年度偵字第一六二一號）
提起上訴，本院判決如左：
      主      文
上訴駁回。
      理      由
一、本案經本院審理結果，認第一審判決乙○○無罪，核無不合，應予維持，並引用
    第一審判決書記載之理由（如附件）。
二、原審因而為被告無罪之判決，核無不合，檢察官上訴意旨，仍執前詞，指摘原判
    決不當，為無理由，應予駁回。
三、同案被告陳越琦已經原審判決確定。
據上論結，應依刑事訴訟法第三百六十八條、第三百七十三條，判決如主文。
本案經檢察官邱榮藏到庭執行職務。
中    華    民    國     八十九     年      十一      月     二十九     日
                              臺灣高等法院高雄分院刑事第九庭
                                  審判長法官  張丁松
                                        法官  江泰章
                                        法官  任森銓
右正本證丁與原本無異。
不得上訴。
                                      書記官  張文斌
中    華    民    國     八十九     年      十二      月      一        日
                                                                        Ｆ
附件
臺灣高雄地方法院刑事判決                        八十九年度易字第一七三三號
    公  訴  人  臺灣高雄地方法院檢察署檢察官
    被      告  陳越琦  男三十一歲（民國○○○年○月○○日生）
                        居高雄縣大寮鄉○○路三一四巷七號
                        身分證統一編號：Ｅ一二八四五二七九號
    被      告  乙○○  女三十六歲（民國○○○年○月○日生）
                        住高雄市○鎮區○○路南二巷二二二號五樓
                        身分證統一編號：Ｅ0000000四號
    右  一  人
    選任辯護人  吳文淑律師
右列被告因詐欺案件，經檢察官提起公訴（八十八年度偵字第三０五四一號）及移送
併案審理（八十九年度偵字第一六二一號），本院判決如左：
    主  文
陳越琦連續意圖為自己不法之所有，以詐術使人將本人之物交付，處有期徒刑參年，
變造之中華民國籃球協會高北選手識別證上之陳越琦相片壹張，沒收。
乙○○無罪。
    事  實
一、陳越琦於民國八十六年間，在高雄市三民區中都戲院附近，拾獲陳子傑之中華民
    國籃球協會高北選手識別證，竟為留供行使以詐取財物之用，而意圖為自己不法
    之所有，將該離本人所持有之物侵占入己，並基於變造該識別證之犯意，以將識
    別證上之相片撕下換貼其相片之方式，變造識別證。其復自八十六年間起至八十
    八年間止，基於行使變造特種文書、公然冒用公務員官銜及為意圖自己不法所有
    之概括犯意，連續持該經變造之識別證向戊○○、癸○○、己○○、庚○○、陳
    義丁、壬○○、甲○○等人行使，足以生損害於陳子傑，且多次佯稱其係左營訓
    練中心教官、中華台北籃球隊教官教練及檢察官，如參加其所組成之籃球隊即有
    保送升學之機會，致戊○○、癸○○、己○○、庚○○、陳義丁、壬○○、甲○○陷於錯誤，而參加其所組成之籃球隊，並交付新台幣（下同）二千元至二萬元
    不等之金錢（時間、金額均如附表所示）。嗣於八十九年一月十日，為警於高雄
    縣鳳山市○○路三三三巷十八號查獲。
二、陳越琦因乙○○之告知，得知辛○○○之夫之醫療糾紛案件正由臺灣基隆地方法
    院檢察署檢察官偵辦中，認為有機可乘，遂復承前開公然冒用公務員官銜之概括
    犯意，並另基於以詐術得財產上不法利益之概括犯意，先於八十八年九月五日，
    在高雄市太平洋百貨公司二樓，向辛○○○、丙○○佯稱其為司法院政風處司法
    官，負責嘉義以南之犯罪調查，對於該案其可找承辦檢察官妥為處理，致辛○○○陷於錯誤，而請陳越琦吃午飯。其後，陳越琦即於同年九月間至十月五日，多
    次以可代辛○○○擺平官司為由，致辛○○○陷於錯誤，而在高雄河邊海產店、
    基隆廟口海產店、萬里海產店、高雄市○○街三十六號六樓陳威宏住處等地，多
    次宴請陳越琦。陳越琦並於同年十月四日，復承前開為自己不法所有之概括犯意
    ，以搬家為由，向辛○○○、丙○○稱急需家電用品，致辛○○○、丙○○因認
    有求於人而陷於錯誤，遂贈送陳越琦冰箱、麻將桌、電視、燜燒鍋及瓦斯爐；陳
    越琦且於八十八年間某日，向丙○○佯稱可介紹其至仁武警察學校擔任廚師，致
    丙○○信以為真而結束賣肉之生意，並在陳越琦之要求下，將平日營業用之爐
    具贈送與陳越琦。嗣因辛○○○、丙○○二人發覺有異，經多方查詢始知受騙。
三、案經辛○○○、丙○○檢舉由本院移送台灣高雄地方法院檢察署檢察官偵查起訴
    及臺灣高雄地方法院檢察署檢察官移送併辦。
    理  由
壹、被告陳越琦部分：
一、訊據被告陳越琦固坦承有於前揭時地拾獲陳子傑之中華民國籃球協會高北選手識
    別證後，即將之侵占入己，並將識別證上之相片撕下換貼其相片而變造識別證，
    且持該識別證向戊○○、癸○○、己○○、庚○○、陳義丁、壬○○、甲○○等
    人行使，邀其等參加籃球隊，亦曾於前揭時地接受辛○○○、丙○○之宴請並收
    受所贈送之物品之事實，惟矢口否認有何詐欺取財、詐欺得利之犯行，辯稱：其
    所組成之球隊曾參加公賽，且球員繳交之經費均由總務人員保管，其並未索取多
    餘費用，又其僅對辛○○○、丙○○二人就該案件提供個人意見，雖有參加數次
    聚餐，但未索取任何活動經費及錢財，且在辛○○○生日時，其曾回贈蘇聯鑽一
    顆云云。惟查：
（一）被告陳越琦曾持上開經變造之中華民國籃球協會高北選手識別證，向戊○○、
      癸○○、己○○、庚○○、陳義丁、壬○○、甲○○等人佯稱其為左營訓練中
      心教官、中華台北籃球隊教官教練及檢察官，若參加其所組成之籃球隊，將有
      保送升學之機會，並要求繳交報名費、隊費、證件費，戊○○等人因而各繳付
      如附表所示之金額之事實，分別經證人戊○○、癸○○、己○○、庚○○、陳
      義丁、鄭芳玉、甲○○於偵查及本院調查中證述丁確，被告陳越琦亦於偵查中
      自承曾向學生自稱檢察官等語在卷，又被告陳越琦所組成之籃球隊雖有選出幹
      部收錢，惟事後均為被告收走之情，則據證人甲○○證稱：「我是總務，錢都
      是我收的，被告將錢拿走，衣服是他買的，他說衣服一人二千元」、證人戊○○證稱：「我跟甲○○是不同的（球隊），買衣服的錢是我收的，我去買的，
      剩下的錢就交給被告去辦識別證。另外識別證是他收的，他從沒將收的錢花費
      在我們身上」等語丁確，是被告陳越琦確有以冒稱檢察官、左營訓練中心教官
      、中華台北籃球隊教官教練之方式，使戊○○等人交付財物之行為，應堪認定
      。至被告陳越琦雖辯稱收取之費用係交由社團幹部保管，且用以購買服裝云云
      ，惟戊○○等人所繳交之金錢最後均由被告收走，且其等係因被告陳越琦佯稱
      參加籃球隊可獲保送升學機會而繳交金錢等情，均如前所述，顯見被告陳越琦
      購買服裝予戊○○等人之行為，乃係事後為圖取信戊○○等人之行為，故被告
      陳越琦尚不得以此推卸其責。此外，並有被告陳越琦變造之中華民國籃球協會
      高北選手識別證影本、籃球社團南方隊招生簡章影本各一份在卷可按。
（二）又犯罪事實欄二部分之事實，則迭據證人辛○○○、丙○○於偵查及本院審理
      中證述屬實，而八十八年十月五日，被告陳越琦受邀前往辛○○○之子陳威宏
      家中吃飯時，有攜帶手銬，且當時係駕駛一部黑色三陵雙門跑車，上面掛有警
      示燈等情，亦經證人辛○○○、陳威宏證述丁確，同案被告乙○○亦於本院審
      理時供稱辛○○○、丙○○於請吃飯時，曾主動詢問陳越琦在何處工作，陳越
      琦答稱具有法務部政風司人員及調查局小隊長雙重身分，第一次吃飯中途，陳
      越琦尚稱接獲電話要去處理車禍事故等語在卷，足認被告陳越琦確有冒充公務
      員官銜，並因而致使辛○○○、丙○○二人陷於錯誤之情形。又被告陳越琦曾
      在萬里海產店，代辛○○○草擬申請書一紙，並請辛○○○寫好後寄至鳳山郵
      政二一二號信箱陳建興先生收一節，業據被告陳越琦坦認在卷，且有該申請書
      一紙在卷可佐，而被告陳越琦所寫之寄送地址，則為之前其所張貼之籃球社團
      南方隊招生簡章上所載之通訊報名地址，有該招生簡章一份附卷可稽，被告陳
      越琦本即丁知辛○○○如依該地址寄送申請書，當無法為檢察署所受理，竟仍
      告知辛○○○將申請書寄送至該址，亦足徵其確有詐騙之意。至被告陳越琦雖
      在辛○○○生日時回贈蘇聯鑽一顆，惟此並不足以影響其前開犯行之成立，故
      不得以此推卸其責。
（三）綜上，被告上開所辯均係事後卸責之詞，不足採信，本件事證丁確，被告犯行
      洵堪認定。
二、核被告所為陳越琦係犯刑法第三百三十九條第一項詐欺取財罪、第二項詐欺得利
    罪、第三百三十七條侵占離本人所持有之物罪、第二百十六條及第二百十二條行
    使變造特種文書罪、第一百五十九條冒用公務員官銜罪。其變造識別證復持以行
    使，則變造之低度行為為行使之高度行為所吸收，不另論罪。又其先後多次詐欺
    取財、詐欺得利、行使變造特種文書、冒用公務員官銜之犯行，均時間緊接，方
    法相同，且各觸犯構成要件相同之罪名，顯係基於概括犯意為之，應依刑法第五
    十六條各論以一罪，並均加重其刑。另其所犯侵占離本人所持有之物、行使變造
    特種文書、詐欺取財、詐欺得利及冒用公務員官銜五罪間，有方法目的之牽連關
    係，應依刑法第五十五條後段規定，從一重之詐欺取財罪論。爰審酌被告陳越琦
    正值青壯之年，竟不思依循合法途徑取得財物，而以詐術騙取，受害人數不少，
    且多為在學學生，又冒稱司法人員，嚴重毀損司法人員信譽，及其犯罪後仍無悔
    意等一切清狀，酌情量處如主文所示之刑。變造之中華民國籃球協會高北選手識
    別證雖未扣案，惟無證據證丁該識別證已滅失，又該識別證係陳越琦以換貼相片
    方式變造而成，陳越琦並曾持以行使等情，已如前述，則該識別證上之陳越琦相
    片一張，應依刑法第三十八條第一項第二款宣告沒收。
三、公訴人移送併辦部分與起訴之詐欺取財罪部分，有連續犯之裁判上一罪關係，為
    起訴效力所及，本院自得併與審理，附此敘丁。
貳、被告乙○○部分：
一、公訴意旨略以：被告乙○○係安泰保險公司高雄分公司之業務員，於八十八年八
    、九月間，因業務之便，由丙○○處，得知辛○○○之夫死亡之醫療糾紛正由臺
    灣基隆地方法院檢察署檢察官偵辦中，遂認有機可乘，而與被告陳越琦共同基於
    概括之犯意，由被告乙○○向丙○○稱被告陳越琦為法官，可助辛○○○解決訴
    訟問題，雙方並於同年九月五日，在高雄太平洋百貨公司二樓見面，由辛○○○
    招待被告乙○○、陳越琦二人吃飯，席間被告陳越琦冒稱係司法院政風處司法官
    ，負責嘉義以南之犯罪調查，可找承辦檢察官妥善處理辛○○○之案件，致丙○○及辛○○○信以為真。嗣於同年九月間至十月初，被告乙○○與陳越琦二人復
    以可代辛○○○擺平官司為由，致辛○○○陷於錯誤，多次招待其二人吃飯，而
    認被告乙○○涉犯刑法第三百三十九條第一項詐欺取財、第二項詐欺得利罪嫌。
二、按犯罪事實應依證據認定之，無證據不得推定其犯罪事實，刑事訴訟法第一百五
    十四條定有丁文。又認定不利於被告之事實，須依積極證據，苟積極證據不足為
    不利於被告事實之認定時，即應為有利於被告之認定，更不必有何有利之證據。
    另刑事訴訟法上所謂認定犯罪事實之證據，係指足以認定被告確有犯罪行為之積
    極證據而言，該項證據自須適合於被告犯罪事實之認定，始得採為斷罪資料（最
    高法院三十年上字第八一六號判例、最高法院二十九年上字第三一０五號判例參
    照）。
三、訊據被告乙○○固不諱言曾因辛○○○之夫醫療糾紛案件，而介紹陳越琦與辛○○○、丙○○二人認識，並與陳越琦一同接受辛○○○宴請之事實，惟堅決否認
    有何詐欺取財、詐欺得利之犯行，辯稱：其係在七十多年間因一同出遊而認識陳
    越琦，其後，陳越琦表示將被法務部派至外國受訓，雙方即失去聯絡，後因其遭
    人惡性倒會，遂再度與陳越琦聯絡，當時陳越琦身著青年裝繡有法務部政風司字
    樣，且隨身攜帶手銬，所駕駛之黑色轎車上亦裝設紅色警示燈，而該惡性倒會案
    件在陳越琦指導下，亦順利解決，其即深信陳越琦為司法人員，故於得知辛○○○之夫之醫療糾紛案件有困難時，遂基於幫忙之心態，將陳越琦介紹給辛○○○
    、丙○○認識等語。經查：被告乙○○雖曾向辛○○○、丙○○陳稱陳越琦係司
    法官，可代為擺平醫療糾紛案件，惟八十八年十月五日，被告陳越琦受邀前往辛○○○之子陳威宏家中吃飯時，確有攜帶手銬，且當時係駕駛一部黑色三陵雙門
    跑車，上面掛有警示燈等情，業據證人辛○○○、陳威宏證述屬實，足徵被告供
    稱曾看見陳越琦駕駛掛有紅色警示燈之黑色車子，且攜帶手銬，非全無可採，而
 陳越琦自八十六年起即多次向他人假稱其為司法人員之情，則如前述，陳越琦既
    駕駛掛有紅色警示燈之黑色車輛，又攜帶手銬，由外表觀之，已足以讓人誤認為
    司法人員，而被告乙○○又曾向被告陳越琦請教倒債案件，並因而順利解決一節
    ，為被告乙○○供稱在卷，則被告乙○○因此而更加深信被告陳越琦係司法人員
    ，非不可能，故被告乙○○向辛○○○、丙○○二人陳稱陳越琦係司法官，顯係
    本於其主觀上之認知而為，並非出於詐騙之意，則其與被告陳越琦共同多次接受
    辛○○○之邀宴，自亦無共同詐欺得利之問題；又被告乙○○係事後始知悉辛○○○、丙○○二人贈送陳越琦冰箱、麻將桌、電視、燜燒鍋及瓦斯爐一事，且於
    丙○○告知此事時，曾表示為何要送東西給陳越琦之事實，則據證人丙○○證述
    丁確，被告乙○○若確有與被告陳越琦共同詐騙財物之意，何須阻止並反問丙○○為何送東西給陳越琦？故被告乙○○上開所辯非不可採，此外，本院復查無其
    他積極證據足資審認被告乙○○有何公訴人所指之與被告陳越琦共同詐欺取財、
    詐欺得利、冒用官銜之犯行，依法自應為被告乙○○無罪之諭知。
據上論斷，應依刑事訴訟法第二百九十九條第一項前段、第三百零一條第一項，刑法
第五十六條、第三百三十九條第一項、第二項、第三百三十七條、第二百十六條、第
二百十二條、第一百五十九條、第五十五條、第三十八條第一項第二款，罰金罰鍰提
高標準條例第一條前段，判決如主文。
本案經檢察官陳登燦到庭執行職務。
中      華      民      國    八十九    年      八      月    二十八    日
                                  臺灣高雄地方法院刑事第一庭
                                    審判長法  官  陳  顯  榮
                                          法  官  郭  文  通
                                          法  官  黃  悅  璇
右正本證丁與原本無異。
如不服本判決，應於判決送達後十日內，向本院提出上訴狀。
                                          書記官  沈      蘊
中    華    民    國      八十九      年      八      月    二十九      日
附表：
┌──┬──────┬────┬─────────────────────┐
┐
│編號│ 時間       │被害人  │詐取之財物或利益                          │
│
├──┼──────┼────┼─────────────────────┤
┤
│一  │八十六年間  │戊○○  │約二萬元                                  │
│
├──┼──────┼────┼─────────────────────┤
┤
│二  │八十六年間  │癸○○  │三千元                                    │
│
├──┼──────┼────┼─────────────────────┤
┤
│三  │八十七年底  │己○○  │二千元                                    │
│
├──┼──────┼────┼─────────────────────┤
┤
│四  │八十七年間  │庚○○  │二千元                                    │
│
├──┼──────┼────┼─────────────────────┤
┤
│五  │八十七年間  │陳義丁  │三千六百元                                │
│
├──┼──────┼────┼─────────────────────┤
┤
│六  │八十八年初  │壬○○  │三千元                                    │
│
├──┼──────┼────┼─────────────────────┤
┤
│七  │八十八年初  │甲○○  │一萬多元                                  │
│
└──┴──────┴────┴─────────────────────┘
┘
附錄法條：
刑法第三百三十九條
意圖為自己或第三人不法之所有，以詐術使人將本人或第三人之物交付者
，處五年以下有期徒刑、拘役或科或併科一千元以下罰金。
以前項方法得財產上不法之利益或使第三人得之者，亦同。
前二項之未遂犯罰之。


司法院資訊處製作；財團法人民間司法改革基金會備份。
